【裁判字號】    99,交聲,1337
【裁判日期】    990802
【裁判案由】    違反道路交通管理處罰條例聲明異議
【裁判全文】
臺灣臺北地方法院交通事件裁定        99年度交聲字第1337號
原處分機關  臺北市交通事件裁決所
異  議  人
即受處分人  甲○○
                      號
上列異議人即受處分人因違反道路交通管理處罰條例案件，對於
臺北市交通事件裁決所於民國99年5 月31日所為處分（原處分案
號：北市裁催字第裁22-AEX832635號）聲明異議，本院裁定如下
：
    主  文
異議駁回。
    理  由
一、原處分意旨略以：異議人即受處分人甲○○於民國98年4 月
    7 日2 時41分許騎乘車牌號碼BJW-363 號重型機車行經臺北
    市○○○路○段382 巷2 弄17號時，經警攔查測得其呼氣所
    含酒精濃度達0.89MG/L，而舉發異議人酒後駕車之違規事實
    ，應無不當，爰依道路交通管理處罰條例第35條第1 項第1
    款規定，裁處異議人吊扣駕駛執照12個月，並應參加道路交
    通安全講習等語。
二、聲明異議意旨略以：異議人長期失業靠開小貨車為生，如被
    吊扣自小客車駕照將無法生活，且異議人酒後駕車也僅是騎
    乘機車，為此聲明異議請求准予吊扣機車駕照，使異議人得
    以保有汽車駕照送貨維生等語。
三、按受處分人，不服第8 條主管機關所為之處罰，得於接到裁
    決書之翌日起20日內，向管轄地方法院聲明異議；依道路交
    通管理處罰條例第87條規定向管轄法院聲明異議之期間，自
    裁決送達之翌日起算，並得依法扣除在途期間及聲請回復原
    狀；道路交通案件處理辦法第12條規定交通案件聲明異議之
    在途期間扣除，當事人居住於處罰機關所在之鄉、鎮、市（
    包括縣轄市、省轄市及院轄市）者，不扣除在途期間；又按
    交通法庭認聲明異議不合法律上之程式或其異議權已經喪失
    者，應以裁定駁回之，道路交通管理處罰條例第87條第1 項
    、道路交通案件處理辦法第12條、第18條前段及法院訴訟當
    事人在途期間標準第2 條、第4 條第1 項第1 款第1 目分別
    訂有明文。故受處分人若受有裁決而不服，自應於上開規定
    期間內聲明異議，倘受處分人逾期提出，法律上之程式已無
    從補正，自應依法駁回其異議。
四、次按處理違反道路交通管理事件，有關文書送達之程序，依
    行政程序法之規定；送達由行政機關自行或交由郵政機關送
    達；送達，於應受送達人之住居所、事務所或營業所為之；
    於應送達處所不獲會晤應受送達人時，得將文書付與有辨別
    事理能力之同居人、受僱人或應送達處所之接收郵件人員；
    送達不能依前2 條規定為之者，得將文書寄存送達地之地方
    自治或警察機關，並作送達通知書2 份，1 份黏貼於應受送
    達人住居所、事務所、營業所或其就業處所門首，另1 份交
    由鄰居轉交或置於該送達處所信箱或其他適當位置，以為送
    達；由郵政機關為送達者，得將文書寄存於送達地之郵政機
    關，違反道路交通管理事件統一裁罰基準及處理細則第5 條
    、行政程序法第68條第1 項、第72條第1 項前段、第73條第
    1 項、第74條第1 項、第2 項亦有明文。另按交通違規事件
    交通監理所之裁決書為行政文書，而行政機關依行政程序法
    而為文書之送達，專依該法律之規定，該法並無準用民事訴
    訟法或刑事訴訟法關於寄存送達自寄存之日起10日生效規定
    之規定，是裁決書合法寄存送達後，當自寄存之日起即時生
    效，並非於寄存之日起算10日生效，或自受送達人實際領取
    文書之日起生效。故除加計在途期間而延長者外，所謂於接
    到裁決之翌日起20日內向管轄地方法院聲明異議，此項期間
    係屬法定不變期間，逾期即生喪失異議權之效果（臺灣高等
    法院97年法律座談會參照）。
五、經查：
  (一)異議人於前揭時、地，酒後駕駛前揭機車，為警攔檢測得呼
    氣中酒精濃度達0.89MG/L，而為警製單舉發，嗣原處分機關
    依道路交通管理處罰條例第35條第1 項第1 款規定，裁處吊
    扣異議人駕駛執照12個月，並施以道路交通安全講習等情，
    有臺北市政府警察局北市警交字第AEX832635 號舉發違反道
    路交通管理事件通知單、臺北市交通事件裁決所99年5 月31
    日北市裁催字第裁22-AEX832635號裁決書、送達證書各1 紙
    在卷可考，亦為異議人所不爭執。
  (二)本件前揭裁決書，投遞於異議人設在臺北市萬華區○○○路
    ○段382 巷2 弄17號住所，因送達人未獲會晤異議人，亦無
    受領文書之同居人、受雇人或應受送達處所接收郵件人，而
    於99年6 月7 日寄存在華江橋郵局，並作送達通知書2 份，
    分別黏貼於應受送達人之住所及置於該受送達處所信箱或其
    他適當位置一節，有送達證書影本1 紙在卷可佐。而前揭裁
    決書之投遞處所，確為異議人之戶籍地，異議人於82年12月
    30日已遷入該址，亦有異議人聲明異議狀上填載之住所及個
    人基本資料查詢結果在卷可參，是本件裁決書業經臺北市交
    通事件裁決所於99年6 月7 日為寄存送達，於法無違，依前
    揭規定，該送達自99年6 月7 日寄存之日即發生效力。異議
    人居住於本院管轄之臺北市，依前揭法規意旨，異議期間屆
    滿之計算，不扣除在途期間。是異議人如對原處分機關上開
    裁決不服而欲聲明異議，應自其收受裁決書之翌日起20 日
    ，即至遲應於99年6 月27日（含當日）前向臺北市交通事件
    裁決所提出聲明異議。而異議人竟遲至99年7 月21日始具狀
    向臺北市交通事件裁決所聲明異議一節，此觀之異議人聲明
    異議狀上本院收狀章戳即明，有聲明異議狀影本1 份在卷可
    參，是異議人提起本件異議，顯已逾上開法定異議期間。從
    而，其異議既不合上開法定程式，且無從補正，本院自應依
    法駁回其異議，其實體上異議事由即無庸審究，併予敘明。
五、依道路交通案件處理辦法第18條前段，裁定如主文。
中    華    民    國    99    年    8     月    2     日
                      交通法庭  法  官  林芳華
以上正本證明與原本無異
如不服本裁定應於送達後5日內向本院提出抗告狀
                                書記官  林鈴芬
中    華    民    國    99    年    8     月    2     日

司法院資訊處製作；財團法人民間司法改革基金會備份。
